臺灣高等法院高雄分院民事判決　　　　 99年度上易字第360號
上　訴　人　全勵國際科技有限公司
法定代理人　謝念穎
被上訴人　　永晉興業股份有限公司
法定代理人　楊榮一
上列當事人間因請求給付租金等事件，對於民國99年10月27日臺
灣屏東地方法院99年度訴字第595 號第一審判決提起上訴，本院
於100 年3 月23日言詞辯論終結，判決如下：
    主  文
上訴駁回。
第二審訴訟費用由上訴人負擔。
    事 實 及 理 由
一、被上訴人起訴主張：上訴人向伊承租門牌碼屏東縣屏東市○
    ○○路11巷82號之廠房，約定每月租金新台幣（下同）34,0
    00元，加計5%營業稅，合計35,700元，應於每月5 日給付。
    詎上訴人於租賃期間內，自民國98年10月起即未依約繳納租
    金，惟因伊公司與訴外人星鑽公司，就上開廠房之產權尚有
    爭議，故先請求上訴人給付自98年10月起至99年3 月止，計
    6 個月之租金214,200 元。又上訴人使用廠房之高壓電力，
    依約係由伊公司代墊電費，上訴人再於每月20日給付當月所
    使用電費（包括用電收據證明之代繳納營業稅部分），上訴
    人自98年10月起至99年6 月止，亦未給付電費，共積欠288,
    098 元。爰依租賃契約及代墊電費之約定，請求上訴人給付
    積欠之租金及電費502,298 元（214,200 元+288,098=502,2
    98元）。並聲明求為判命上訴人應如數給付，及自99年6 月
    21日起加計法定遲延利息之判決。
二、上訴人則以：伊對積欠上開租金及電費均不爭執，但尚有押
    租金10萬元，及被上訴人法定代理人之子楊正洵積欠伊116
    萬元，爰先為抵銷抗辯；若無法抵銷，請斟酌伊因生意蕭條
    ，無力清償，請准予無息，並分6 期償還等語，資為抗辯。
    並聲明：(一)原判決廢棄。(二)被上訴人在第一審之訴駁回。
三、被上訴人主張上訴人積欠其自98年10月起至99年3 月止，共
    6 個月之租金214,200 元，及自98年10月起至99年6 月止，
    積欠代墊之電費共288,098 元之事實，業據提出98年10月起
    至99年6 月止之電費計算表9 紙、積欠廠房租金及電費明細
    表1 紙暨存證信函1 紙為證，並為上訴人所不爭，堪信為真
    。
四、是本件應審酌者乃：上訴人所為之抵銷（押租金10萬元及楊
    正洵之116 萬元債權）及無息分6 期清償等抗辯，有無理由
    。經查：
  (一)按押租金之主要目的在於擔保承租人履行租賃債務，故租賃
    關係消滅後，承租人如有欠租或其他債務不履行時，其所交
    付之押租金，發生當然抵充之效力。而於抵充後，猶有餘額
    ，始生返還押租金之問題（最高法院87年台上字第1631 號
    判決意旨參照）。查，兩造租賃契約尚未消滅，現仍存續中
    （本院卷第24頁），上訴人復未能舉證證明有符合得請求返
    還押租金之要件，是上訴人請求應先扣除押租金，即無足擔
    保其履行租賃債務，所為抗辯自非可採。
  (二)次按民法第334 條所稱之抵銷，係以二人互負債務，而其給
    付種類相同並均屆清償期者為要件，故得供債務人抵銷之債
    權，須為對於自己債權人之債權，而不得以對於他人之債權
    ，對於債權人為抵銷（最高法院49年台上字第125 號判例要
    旨參照）。查，上訴人以被上訴人法定代理人之子楊正洵積
    欠其116 萬元，固據提出臺灣屏東地方法院99年度抗字第35
    號民事裁定為證。然被上訴人為法人，楊正洵則為其法定代
    理人之子，兩者並非同一主體，是依前開說明，上訴人以自
    己對楊正洵之債權對於被上訴人為本件債務之抵銷，於法無
    據。
  (三)再按債務人無為一部清償之權利，但法院得斟酌債務人之境
    況，許其於無甚害於債權人利益之相當期限內，分期給付，
    或緩期清償，民法第318 條第1 項固定有明文，然此項規定
    ，係認法院有斟酌債務人之境況，許其分期給付或緩期清償
    之職權，非認債務人有要求分期給付或緩期清償之權利（最
    高法院著有23年上字第224 號判例參照）。上訴人請求無息
    分6 期清償，為被上訴人堅決反對，且上訴人自承自99年9
    月起，已按期給付租金及電費（本院卷第24頁），本院審酌
    上訴人為法人，現仍營業中，本件被上訴人請求給付之金額
    非鉅，且上訴人已積欠年餘等情，上訴人請求分期給付，無
    從准許。
五、綜上所述，被上訴人依租賃契約及代墊電費之約定，請求上
    訴人給付積欠之租金及電費共計502,298 元，及自99年6 月
    21日起至清償日止，按年息5%計算之利息，為有理由，應予
    准許。原審所為上訴人敗訴之判決，核無違誤。上訴意旨指
    摘原判決不當，求予廢棄改判，為無理由，應予駁回。
據上論結：本件上訴為無理由，依民事訴訟法第449 條第1 項、
第78條，判決如主文。
中    華    民    國  100     年    3     月    31    日
                            民事第六庭
                                審判長法官  許明進
                                法      官  李炫德
                                法      官  蘇姿月
以上正本證明與原本無異。
本判決不得上訴。
中    華    民    國  100     年    3     月    31    日
                                書  記  官  鄭翠芬